臺灣高雄地方法院刑事判決
111年度交簡上字第38號
上  訴  人  
即  被  告  黄建銘



上列上訴人即被告因過失傷害案件，不服本院高雄簡易庭中華民
國110年10月19日110年度交簡字第2075號第一審簡易判決（聲請
簡易判決處刑書案號：110年度偵字第6810號），提起上訴，本
院管轄之第二審合議庭判決如下：
    主  文
上訴駁回。
    理  由
一、本案經本院審理結果，認第一審簡易判決以上訴人即被告黃
    建銘（下稱被告）犯過失傷害罪，處有期徒刑3 月，如易科
    罰金，以新臺幣（下同）1,000元折算1日，認事用法及量刑
    均無違法，應予維持，並就原審判決書犯罪事實欄第10 行
    「致黃建銘受有右股骨幹骨折之傷害。」更正為「致丁○○受
    有右股骨幹骨折之傷害。」，證據部分增加「㈠被告於本院
    第二審準備及審理程序時之自白。㈡告訴人於本院準備程序
    時之陳述。㈢高雄市政府交通局車輛行車事故鑑定委員會111
    年8月15日高市車鑑字第11170607500號函暨鑑定意見書。」
    外，其餘均引用原審刑事簡易判決書之記載（詳如附件）。
二、被告上訴意旨略以：伊有自首也有意願與告訴人調解，但因
    告訴人不願意，導致調解未能成立，不能因此就判伊比較重
    之刑度，故原審量刑過重，請求判處較輕之刑云云。
三、按量刑輕重，係屬事實審法院得依職權自由裁量之事項，苟
    已斟酌刑法第57條各款所列情狀而未逾越法定刑度，不得遽
    指為違法。關於刑之量定，係實體法上賦予法院得為自由裁
    量之事項，倘其未有逾越法律所規定之範圍，除顯有失出失
    入等科罰與罪責不相當之情形外，應予尊重，不得任意加以
    指摘（最高法院72年臺上字第6696號、75年臺上字第7033號
    判決意旨參照）。查原審審酌被告駕車上路，本應謹慎注意
    遵守交通規則，以維護其他用路人之安全，竟貿然迴轉未禮
    讓往來車輛，致生本件車禍，造成告訴人丁○○受有右股骨幹
    骨折之傷害，傷勢非輕，所為誠屬不該；惟念被告犯後坦承
    犯行之態度，兼衡被告自陳大學畢業之智識程度，目前從事
    金融保險業、月收入10,000至15,000元、已婚育有3 名未成
    年子女、身體無重大疾病，以及被告於本案之犯罪動機、目
    的、手段與迄今未賠償告訴人所受損害等一切情狀，並依自
    首之規定減輕其刑，而於法定刑內量處有期徒刑3月，且諭
    知如易科罰金，以1000元折算1 日之折算標準，其認事用法
    均無不合，量刑未逾越法律之界限，復無明顯違反公平原則
    及比例原則，應予維持。被告雖執前詞提起上訴，然原審量
    刑係以「被告迄今未能賠償告訴人所受損害」等節予以審酌
    ，並非審究被告與告訴人未能成立調解之原因，況被告於本
    院第二審所排定之調解期日，仍與告訴人對於賠償金額之主
    觀認知不同，未能成立調解，導致被告迄今尚未實際填補告
    訴人所受損害，益見原審量刑之基礎即被告尚未賠償告訴人
    所受損害部分，並無變動，應無量刑過重之情，另原審關於
    自首部分，業已依刑法第62條規定予以考量，前已述及，被
    告猶執前詞提起上訴，指摘原判決量刑過重，為無理由，應
    予駁回。至告訴人雖於本院第二審準備程序時稱：原審量刑
    太輕，請求再從重量刑等語，然刑事訴訟法第370 條定有不
    利益變更禁止原則，本案未據檢察官上訴，且原審之認事用
    法又無違誤，自有前述不利益變更禁止原則之適用，故本院
    就原審之量刑裁量，仍應予以尊重，是告訴人此部分所請尚
    難准許，併予敘明。
據上論斷，應依刑事訴訟法第455條之1第1項、第3項、第368 條
、第373條，判決如主文。
本案經檢察官乙○○提起公訴，檢察官劉淑慧、甲○○到庭執行職務
。
中　　華　　民　　國　　111 　年　　10　　月　　18　　日
                  刑事第三庭  審判長法　官  侯弘偉
　　　　　　　　　                  法  官  王聖源
　　　　　　　　　                  法  官　胡家瑋
以上正本證明與原本無異。
不得上訴。
中　　華　　民　　國　　111 　年　　10　　月　　18　　日
　　　　　　　　　　　　　　　　　　書記官　劉冠宏　　　
附件：
臺灣高雄地方法院刑事簡易判決
                                   110年度交簡字第2075號
公　訴　人　臺灣高雄地方檢察署檢察官
被　　　告　丙○○　男　民國00年0月0日生
                    身分證統一編號：Z000000000號
                    住○○市○○區○○○街000號
                    居臺南市○○區○○路00號13樓之2（指
                    定送達）
上列被告因過失傷害案件，經檢察官提起公訴（110 年度偵字第
6810號），因被告於本院審理時自白犯罪，本院認為宜以簡易判
決處刑（本院原案號：110 年度審交易字第587 號），爰不經通
常程序，逕以簡易判決處刑如下：
    主      文
丙○○犯過失傷害罪，處有期徒刑參月，如易科罰金，以新臺幣
壹仟元折算壹日。
    事實及理由
壹、犯罪事實：
一、丙○○考領有合格駕駛執照，於民國109 年11月12日18時34分
    許，駕駛車牌號碼0000-00 號自小客車，沿高雄市新興區八
    德一路由東往西方向行駛，於行駛至八德一路281 號前，欲
    迴轉至八德一路由西往東向車道時，本應注意汽車迴車前，
    應暫停並顯示左轉燈光或手勢，看清無來往車輛，始得迴轉
    ，且當時天候晴、夜間有照明、柏油路面乾燥、無缺陷、無
    障礙物、視距良好等情，並無不能注意之情形，竟疏未注意
    上情，貿然向左迴轉至八德一路由西往東向車道時，適有丁
    ○○騎乘車牌號碼000-0000號普通重型機車，沿八德一路由東
    往西方向駛來，兩車發生碰撞，致黃建銘受有右股骨幹骨折
    之傷害。嗣經警到場處理，黃建銘在場並當場承認為肇事人
    ，始悉上情。
貳、認定犯罪事實所憑依據：
一、被告丙○○於本院準備程序中之自白；證人即告訴人丁○○於警
    詢、偵訊及本院準備程序中之證述。
二、高雄市政府警察局新興分局道路交通事故現場圖、高雄市政
    府警察局交通警察大隊道路交通事故談話紀錄表、道路交通
    事故調查報告表㈠、㈡-1、高雄市政府警察局道路交通事故初
    步分析研判表、車輛詳細資料報表、證號查詢機車駕駛人查
    詢表、證號查詢汽車駕駛人查詢表、道路交通事故肇事人自
    首情形紀錄表、高雄市立大同醫院診斷證明書及現場照片。
三、按汽車迴車前，應暫停並顯示左轉燈光或手勢，看清無來往
    車輛，並注意行人通過，始得迴轉，道路交通安全規則第10
    6 條第5 款定有明文。被告既考領普通自用小客車駕駛執照
    （見警卷第53頁），自應知悉上述規定並予以注意；又事發
    當時天候晴、夜間有照明、無障礙物且視距良好等情，有上
    開道路交通事故調查報告表㈠可參（見警卷第21頁），且依
    被告智識、能力亦無不能注意之情形，是其駕駛前開車輛，
    自應注意依上開規定行駛，詎其疏未注意來往車輛，貿然迴
    轉至對向車道，致告訴人騎乘前開機車不及閃避，肇生本件
    車禍，其就本件車禍之發生有過失甚明。告訴人因本件交通
    事故受有前開傷害，業如前述，是被告上開過失行為與告訴
    人之受傷結果間有相當因果關係。
四、另被告雖以現場車輛倒地位置照片（警卷第43、45、47頁）
    ，指稱告訴人逆向，及認為若告訴人當時車速僅40、50公里
    ，應該可以煞車，但車禍現場地上卻無煞車痕，指稱告訴人
    車禍當時有超速之情。惟查：
  ㈠依現場照片所示被告及告訴人車輛位置，為被告與告訴人發
    生碰撞後，機車倒地、滑行後之位置，且告訴人丁○○於警詢
    證述：我直行，對方是停在路邊沒打方向燈突然迴轉過來（
    見警卷第8 頁）；偵訊中證述：我直行八德一路，對方沒有
    打方向燈突然轉出來，就發生車禍（偵卷第18頁）；本院審
    理時證稱：我當時是在我的車道上，我是遭被告撞到才會到
    對向車道。我沒有超速，是被告突然迴轉，沒有打方向燈，
    讓我完全沒有反應時間可以煞車等語（見本院審易卷第65頁
    ），足見告訴人自始至終所述一致。
  ㈡衡情告訴人騎乘機車於直行狀態中，此際突遇被告向左斜切
    進入車道之駕駛動作，實難期待告訴人對此得先預見進而採
    取適度防範，且被告所指稱「現場無煞車痕」，亦難僅以無
    煞車痕遽認告訴人有超速之情。
  ㈢另告訴人與被告車輛發生撞擊前，告訴人所騎乘之重型機車
    具有動力且行駛中，因此告訴人與被告發生撞擊時，自不可
    能原地倒地，實屬常理，且案發地點之高雄市八德一路路段
    ，其路寬為3.5 公尺，有道路交通事故現場圖在卷可稽（見
    警卷第19頁），則告訴人所騎乘之重型機車在具有動力下發
    生撞擊時，滑向對向車道，難謂毫無可能，則被告僅以告訴
    人所騎乘之重型機車倒地位置，據以指稱告訴人有逆向行駛
    之情，難以憑採。
  ㈣基上。被告指稱告訴人亦有上開與有過失之情，均不足採信
    。
五、綜上，本件事證明確，被告犯行已堪認定，應予依法論科。
參、論罪科刑：
一、核被告所為，係犯刑法第284 條前段之過失傷害罪。被告於
    肇事後，報案人或勤指中心轉來資料未報明肇事人姓名，處
    理員警前往現場處理時，被告在場，並當場主動坦承為肇事
    者，有高雄市政府警察局道路交通事故肇事人自首情形紀錄
    表附卷可考（見警卷第37頁），堪認符合自首之要件。本院
    考量其勇於面對司法，減少社會資源，爰依刑法第62條前段
    規定，減輕其刑。
二、爰審酌被告駕車上路，本應謹慎注意遵守交通規則，以維護
    其他用路人之安全，竟貿然迴轉未禮讓往來車輛，致生本件
    車禍，造成告訴人受有事實欄所載傷害，傷勢非輕，所為誠
    屬不該。惟念其犯後坦承犯行之態度，兼衡被告大學畢業之
    智識程度，目前從事壽險業，月收入1 萬至1 萬5 千元，已
    婚，育有2 名未成年子女之家庭生活經濟狀況（見本院審交
    易卷第65頁）等一切情狀，量處如主文所示之刑，並諭知如
    易科罰金之折算標準。
肆、依刑事訴訟法第449 條第2 項、第3 項、第454 條第1 項，
    逕以簡易判決處刑如主文。
伍、如不服本判決，得自收受送達之日起20日內，向本院提起上
    訴狀，上訴於本院合議庭。本案經檢察官乙○○提起公訴，檢
    察官呂乾坤到庭執行職務。
中　　華　　民　　國　 110　　年　　10　　月　　19　　日
                  高雄簡易庭    法　官  施君蓉
以上正本證明與原本無異。
如不服本判決，應於判決送達之日起20日內向本院提出上訴書狀
。　　　　　　　　　　　　　　　　　　　
因疫情而遲誤不變期間，得向法院聲請回復原狀。
中　　華　　民　　國　 110　　年　　10　　月　　19　　日
                                書記官  陳建志
附錄本判決所引法條
【中華民國刑法第284 條】
因過失傷害人者，處1 年以下有期徒刑、拘役或10萬元以下罰金
；致重傷者，處3 年以下有期徒刑、拘役或30萬元以下罰金。